【裁判字號】    98,易,303
【裁判日期】    980415
【裁判案由】    竊盜
【裁判全文】
臺灣臺北地方法院刑事判決               98年度易字第303號
公  訴  人  臺灣臺北地方法院檢察署檢察官
被      告  甲○○
                    （現另案於臺灣臺北看守所羈押中）
上列被告因竊盜案件，經檢察官提起公訴（98年度偵字第181 號
），本院判決如下：
    主  文
甲○○竊盜，處有期徒刑壹年。
    事  實
一、甲○○於民國97年9 月22日凌晨零時10分許，在臺北市大安
    區○○○路○ 段169 巷口，見攤販乙○○在該巷口轉角處與
    伊朋友聊天，並將所攜帶之長方形深色皮箱1 只置放在伊所
    有號牌BHK-123 號重型機車腳踏板上，認為有機可趁，乃意
    圖為自己不法之所有，趁乙○○正與伊朋友聊天而未及注意
    之機會，以徒手方式竊取上開皮箱1 只【內有乙○○所有耳
    環飾品100 對、項鍊50條、戒指200 只，市價合計新臺幣（
    下同）7 萬5750元】，並於得手後即逃離現場；乙○○於發
    現被竊後，即向附近商家「小乾杯」請求協助調閱該商家裝
    置於現場之監視錄影畫面，並翻拍甲○○竊取上開皮箱之現
    場照片，持以詢問附近攤販，惟並無所得。嗣因甲○○於同
    年11月23日下午7 時許，另於臺北市大安區○○○路○ 段13
    5 巷口處，竊取攤販李瑋宸所有之衣物，當場被李瑋宸及現
    場民眾合力予以逮捕【所涉該件竊盜案，業經臺灣臺北地方
    法院檢察署（下稱臺北地檢署）檢察官以97年度偵字第2652
    4 號（起訴書誤載為第23524 號）起訴書，向本院提起公訴
    ，現由本院另案審理中】，並經臺北市政府警察局大安分局
    （下稱大安分局）敦化南路派出所警員據報後到場處理，將
    甲○○解送該派出所製作警詢筆錄後，經其他同行攤販告知
    ，乙○○乃持上開翻拍照片前往該派出所，經現場比對確認
    上開翻拍照片所示竊取伊皮箱之人即為甲○○，因而查悉上
    情。
二、案經臺北市府警察局大安分局報告臺灣臺北地方法院檢察署
    檢察官偵查起訴。
    理  由
一、按被告以外之人於審判外之言詞或書面陳述，除法律有規定
    者外，不得作為證據，刑事訴訟法第159 條第1 項定有明文
    ；復按被告以外之人於偵查中向檢察官所為之陳述，除顯有
    不可信之情況者外，得為證據，同法第159 條之1 第2 項亦
    有規定。另按被告以外之人於審判外之陳述，雖不符前4 條
    之規定，而經當事人於審判程序同意作為證據，法院審酌該
    言詞陳述或書面陳述作成時之情況，認為適當者，亦得為證
    據；當事人、代理人或辯護人於法院調查證據時，知有第15
    9 條第1 項不得為證據之情形，而未於言詞辯論終結前聲明
    異議者，視為有前項之同意，同法第159 條之5 亦有明文。
    經查，本件證人乙○○於警詢時之陳述，雖屬被告以外之人
    於審判外之言詞陳述，惟檢察官及被告甲○○於本院調查證
    據時，均知有上開第159 條第1 項之情形，而均未於本院言
    詞辯論終結前聲明異議，本院審酌其陳述作成時之情況，均
    無非出於任意性，或有違法或不正取供情事，且客觀上亦無
    不可信之情況，依刑事訴訟法第159 條之5 第2 項規定，認
    均得作為本件認定事實之證據；另證人乙○○於偵查中向檢
    察官所為之證述，業經具結，且無顯不可信之情形存在，依
    上開法文規定及說明，其於偵查中向檢察官所為之證述亦有
    證據能力。合先敘明。
二、訊據被告甲○○固坦承其於97年9 月22日凌晨零時10分許，
    確曾前往前揭臺北市大安區○○○路○ 段169 巷口附近，並
    拿取告訴人乙○○所有前開皮箱1 只之事實，惟矢口否認有
    何竊盜犯行，辯稱：當時其係因前往臺北市○○○路一帶，
    欲找尋一位「王姓」朋友討債，因而至前開敦化南路1 段16
    9 巷附近，並在該處等候公車，上開皮箱則係放在告訴人所
    有前開機車停放處路旁之騎樓，嗣因警察到場取締攤販後，
    現場攤販急忙逃跑，場面混亂，其乃出於好意而幫忙攤販收
    拾包括上開皮箱在內之物件，並因當時警察準備將上開皮箱
    收走保管，其乃向警察表示該只皮箱係其所有，及其並非攤
    販，經警察指示而將該只皮箱拿走，另放於兩、三公尺外之
    圍籬邊地面上後，即空手返回原處等候公車，嗣即搭乘公車
    離開現場，並未竊取上開皮箱云云。
三、經查：
（一）被告確於97年9 月22日凌晨零時10分許，在臺北市大安區
      ○○○路1 段169 巷口轉角處，拿取告訴人乙○○所有前
      開長方形深色皮箱1 只（內有告訴人所有耳環飾品100 對
      、項鍊50條、戒指200 只，市價合計7 萬5750元），嗣即
      離開現場之事實，業據被告於警詢、偵訊及本院審理時，
      均坦承不諱（見臺北地檢署98年度偵字第181 號卷第2 至
      4 頁、第23至24頁、本院卷第43至48頁），核與告訴人於
      警詢時之指述、偵訊及本院審理時各經結證之證述（見上
      開偵查卷第5 至7 頁、第23至24頁、本院卷第43至48頁）
      相符，並有告訴人自前開附近商家「小乾杯」所裝置現場
      監視錄影畫面翻拍所得之照片共7 張在卷（見上開偵查第
      10至11頁，其中第10頁共4 張，依序編號為至，第11
      頁共3 張，依序編號為至），可資佐證。而上開7 張
      現場監視錄影翻拍照片所拍攝之男子即為被告本人，及編
      號照片男子（即被告）右手所提之長方形深色皮箱即為
      告訴人遭竊之前揭皮箱等情，既據被告於本院審理時坦承
      不諱（見本院卷第44頁反面），並經告訴人於本院審理時
      ，當庭依被告之身高、體型、髮型等外型特徵，與前揭現
      場監視錄影畫面及翻拍照片所拍攝之男子比對後，證稱確
      係同一人無誤（見本院卷第44頁反面），復經本院將被告
      因涉前揭另件竊盜案件，為大安分局敦化南路派出所警員
      解返該所處理時，於該派出所內所拍攝之照片（見上開偵
      查卷第12頁），與上開現場監視錄影翻拍照片所拍攝之男
      子予以比對結果，應係同一人無訛。此外，並有被告所涉
      前揭另件竊盜案件（臺北地檢署97年度偵字第26524 號）
      之起訴書、告訴人所有前揭BHK-123 號重型機車之車籍資
      料各1 件在卷（見本院卷第14至16頁、第55頁）可佐，是
      上開翻拍照片所拍攝之男子即為被告本人，而告訴人所有
      前揭長方形深色皮箱1 只係遭被告於前揭時、地取走，被
      告嗣即離開現場等事實，自堪認定。
（二）次查，上開7 張現場監視錄影畫面之翻拍照片，其中編號
      、、，及至共6 張照片，均係被告著手取走告
      訴人所有前開皮箱前之照片，編號照片則係被告著手取
      走該只皮箱並得手後，以右手提該只皮箱之照片，而被告
      於取走該只皮箱前，係以臉部朝前之方式，正常行走，且
      雙手均係空手，並未持有任何物品，亦未以任何物件遮蔽
      其臉部，惟其取走該只皮箱後，除以右手提皮箱外，並以
      左手同時持另一不明物件（依該照片所示，係一淺色橢圓
      形物體，大小足以完全遮蔽其臉部），且將左手舉高而將
      該不明物件置於其臉部正前方，並低頭朝向地面，使其臉
      部得完全為上開不明物件所遮蔽，此參該張照片所示被告
      當時之舉動即明，足認被告上開舉動顯係為避免自己取走
      上開皮箱時，其臉部被他人或現場監視錄影設備所拍攝而
      遭發現或辨認。且依上開編號照片所示，被告當時係以
      右手提該只皮箱，行走於前揭敦化南路1 段169 巷之巷內
      道路上，並正以徒步方式離開現場，其所處位置顯非告訴
      人原放置該只皮箱之前揭機車腳踏墊上，亦非被告所辯前
      揭騎樓，或「兩、三公尺外之圍籬邊地面上」，是被告於
      取走上開皮箱後，即以右手提皮箱，並以左手所持前開不
      明物件遮蔽其臉部，而以徒步方式逃離現場之事實，堪予
      認定。被告辯稱其於拿取上開皮箱後，已將該只皮箱另放
      置於前揭兩、三公尺外之圍籬邊地面上云云，顯與上開事
      證不符，不足採信。
（三）被告雖另辯稱當時其係在該處等候公車，因警察到場取締
      攤販，現場攤販急忙逃跑，場面混亂，其乃出於好意而幫
      忙攤販收拾上開皮箱等物，並向警察表示該只皮箱係其所
      有，經警察指示而將該只皮箱拿走，另放於前開圍籬邊地
      面上云云。惟查前揭敦化南路1 段169 巷口係屬大安分局
      敦化南路派出所之轄區，而該派出所警員於97年9 月21日
      晚上11時至12時之間，均未至前揭現場執行取締攤販之勤
      務，此有本院公務電話2 件在卷（見本院卷第20頁、第23
      頁）可稽。且依上開7 張現場監視錄影翻拍照片所示，其
      所攝得之對象除被告外，並包括當時在現場附近活動之相
      關人員，而該相關人員當時正在聊天，被告則以前開方式
      ，從容步行離開該處現場，顯無任何因警察到場取締、現
      場攤販急忙逃跑、場面混亂等情，亦無任何因攤販匆忙逃
      跑致遺留於該處，而需被告協助收拾之物件，被告所辯前
      詞，顯與上開事證不符。又依卷附「Yahoo 網路地圖」、
      臺北市大眾運輸及公車路線查詢系統、臺北市公車站位示
      意圖（見本院卷第12至14頁、第50至54頁）所示，被告所
      辯前開臺北市○○○路一帶之位置，與前揭敦化南路1 段
      169 巷附近，相距將近2 公里，則被告辯稱係因前往民生
      東路一帶向「王姓」朋友討債，因而至前揭敦化南路1 段
      169 巷附近之說詞，顯與常理不符，被告復未能明確指出
      該「王姓」朋友之姓名，及其所指討債之債權內容為何，
      而前開敦化南路1 段169 巷及巷口附近，均未設有公車站
      位（附近最接近之公車站位係設於敦化南路1 段上，且敦
      化南路1 段169 巷並未直接連通敦化南路1 段，而需轉至
      同路段161 巷或187 巷，再轉接敦化南路1 段，其間距離
      達數十公尺），顯見被告辯稱其當時係因前揭原因而至前
      揭敦化南路1 段169 巷附近，並在該處等候公車，及其拿
      取該只皮箱、另放於前開兩、三公尺外之圍籬邊地面上後
      ，係空手返回原處等候公車，再搭乘公車離開現場云云，
      顯係飾卸之詞，不足採信。綜上事證，被告明知上開長方
      形深色皮箱為告訴人所有，卻利用告訴人因與伊朋友聊天
      而未及注意之機會，以徒手方式竊取該只皮箱，並於得手
      後，以上開方式遮蔽其臉部，以免遭他人發現或辨識而徒
      步逃離現場之事實，顯堪認定；被告既明知該只皮箱係告
      訴人所有，卻以上開方式加以竊取，顯係基於為自己不法
      所有之意圖所為，自應依法論科。
四、核被告所為，係犯刑法第320 條第1 項之普通竊盜罪。爰審
    酌被告本件所為係利用告訴人未及注意之前開狀況，趁機竊
    取告訴人所有前揭皮箱，所竊取該只皮箱及其內之耳環飾品
    等物，價值不菲，足以影響告訴人正常擺攤營生，並令該處
    與告訴人同行之攤販人人自危，及被告之素行、智識程度（
    初中肄業）、生活狀況，犯後不僅否認犯罪，更於本院審理
    時飾詞辯解，毫無悔意，態度不佳，復未與告訴人達成和解
    ，賠償告訴人所受損害等一切情狀，暨檢察官求處被告有期
    徒刑1 年6 月，尚嫌過重等情，酌情量處如主文所示之刑，
    以示懲儆。
據上論斷，應依刑事訴訟法第284 條之1 、第299 條第1 項前段
，刑法第320 條第1 項，刑法施行法第1 條之1 ，判決如主文。
本案經檢察官黃士元到庭執行職務
中    華    民    國    98    年    4     月    15    日
                  刑事第二庭  法  官  陳勇松
以上正本證明與原本無異。
如不服本判決，應於收受送達後10日內向本院提出上訴書狀，並
應敘述具體理由；其未敘述上訴理由者，應於上訴期間屆滿後20
日內向本院補提理由書（均須按他造當事人之人數檢附繕本），
「切勿逕送上級法院」。告訴人或被害人如對於本判決不服者，
應具備理由請求檢察官上訴，其上訴期間之計算係以檢察官收受
判決正本之日期為準。
                              書記官  鄭巧青
中    華    民    國    98    年    4     月    15    日
附錄本案論罪科刑法條全文：
中華民國刑法第320 條（普通竊盜罪、竊佔罪）
意圖為自己或第三人不法之所有，而竊取他人之動產者，為竊盜
罪，處5 年以下有期徒刑、拘役或5 百元以下罰金。
意圖為自己或第三人不法之利益，而竊佔他人之不動產者，依前
項之規定處斷。
前二項之未遂犯罰之。


司法院資訊處製作；財團法人民間司法改革基金會備份。
